臺灣嘉義地方法院民事裁定
111年度輔宣字第23號
聲  請  人  郭勝彰  




相  對  人  郭勝嘉  

上列當事人間聲請輔助宣告事件，本院裁定如下：
    主    文
一、宣告郭勝嘉（男，民國○○○年○月○○日生，身分證統一
    編號：Z○○○○○○○○○號）為受輔助宣告之人。
二、選定郭勝彰（男，民國五十二年八月廿二日生，身分證統一
    編號：Z○○○○○○○○○號號）為受輔助宣告之人郭勝嘉之輔助人
    。
三、受輔助宣告之人郭勝嘉為如附表所示之行為，應經其輔助人
    同意。
四、聲請費用新臺幣壹仟元由受輔助宣告之人郭勝嘉負擔。
    理    由
一、聲請意旨：聲請人為相對人之胞兄，相對人前因罹患精神病
    ，於民國93年5月14日領有中華民國身心障礙證明，致其為
    意思表示或受意思表示，或辨識其意思表示效果之能力顯有
    不足，並有前述身心障礙證明影本可證，為此依民法第15條
    之1、第1113條之1第1項、及家事事件法第177 條規定，聲
    請對其為輔助之宣告，並選定聲請人為輔助人等語。
二、對於因精神障礙或其他心智缺陷，致其為意思表示或受意思
     表示，或辨識其意思表示效果之能力，顯有不足者，法院
    得因本人、配偶、四親等內之親屬、最近一年有同居事實之
    其 他親屬、檢察官、主管機關或社會福利機構之聲請，為
    輔助 之宣告，民法第15條之1 第1 項定有明文。經本院調
    查，聲 請人主張之前揭事實，已據提出戶籍謄本、前述身
    心障礙證明等件影本為證。又本院審驗相對人之精神及心智
    狀況，在鑑定人前詢問相對人，相對人對詢問回答：「（姓
    名、年籍？）沒有。」、「（飯誰煮的(正獨自在客廳吃飯)
    ？）有人煮的啊！」，相對人逕自走出屋(約莫數分鐘後進
    屋內)，詢其：「（去哪裡買東西？）自己買得啊。你幾歲
    。」、「（他是你哥哥嗎？）不是啊。」(指在場的聲請人)
    等語後，即逕自返回臥室，並斟酌戴德森醫療財團法人嘉義
    基督教醫院精神科主治醫師趙星豪所為之精神鑑定報告，認
    相對人因慢性思覺失調症，導致認知功能缺損，並影響其理
    解判斷能力，及日常生活功能，在鑑定時相對人雖意識清醒
    ，對姓名叫喚可回應，但受精神疾病影響，對社會事務已無
    法獨立判斷，需他人協助，故相對人因精神障礙，致其為意
    思表示或受意思表示，或辨識其意思表示效果之能力，顯有
    不足等語，有本院111 年6月15日勘驗筆錄、精神鑑定報告
    書在卷可參（見本院卷第33至43、53頁）。聲請人聲請對相
    對人為輔助之宣告，與前述法律規定相符，為有理由，應予
    准許。
三、又受輔助宣告之人，應置輔助人；法院為輔助之宣告時，應
     依職權就配偶、四親等內之親屬、最近一年有同居事實之
    其 他親屬、主管機關、社會福利機構或其他適當之人選定
    一人 或數人為輔助人；法院選定輔助人時，應依受輔助宣
    告之人 之最佳利益，優先考量受輔助宣告之人之意見，審
    酌一切情 狀，民法第1113條之1 第1 項、第2 項準用同法
    第1111條第 1 項、第1111條之1 前段各定有明文。經本院
    調查，相對人即受輔助宣告之人未婚、無子女，前與父、母
    親同住，相對人父親因心智退化，現在安養院照護，母親已
    過世，聲請人無病識感，現獨居，有兄弟姊妹4人，除郭媚
    華定居美國外，已經郭媚娜出具同意書，而相對人生活所需
    ，係由聲請人代為準備餐點及匯款到其往來銀行，並設定每
    次金融卡提領新臺幣(下同)1,000元額度，每月最多6,000元
    ，由相對人自行提領，且須限制其申報手機及金融機構帳戶
    等情形，有前述勘驗筆錄、親屬系統表、戶籍謄本、同意書
    在卷可參（見本院卷第33至49頁）。本院審酌聲請人為受輔
    助宣告之人兄長，並擔任高中教職工作，與受輔助宣告之人
    關係密切，平日協助處理受輔助宣告之人事務及生活照顧，
    雖相對人未能在鑑定時表明其意願等情（見本院卷第42頁）
    ，本院認由聲請人任輔助人，能符合受輔助宣告之人之最佳
    利益。因此，選定聲請人為輔助人，而相對人為附表所示行
    為時，應經輔助人之同意，以保護受輔助宣告之人。
四、依家事事件法第177 條第2 項、第164 條第2 項，裁定如主
     文。
中　　華　　民　　國　111 　　年　　6 　　月　　22　　日
                      家事法庭    法  官  李文輝
以上正本係照原本作成。
如對本裁定抗告，須於裁定送達後10日之不變期間內，向本院提
出抗告狀，並繳納抗告費新臺幣1000元。
中　　華　　民　　國　　111 　年　　6 　　月　　22　　日
                                  書記官  張紜飴
附表：受輔助宣告人郭勝嘉為下列法律行為時，應經輔助人郭勝
      彰之同意。(本院111年度輔宣字第23號)
1 為獨資、合夥營業或為法人之負責人。 2 為消費借貸、消費寄託、保證、贈與或信託。 3 為訴訟行為。 4 為和解、調解、調處或簽訂仲裁契約。 5 為不動產、船舶、航空器、汽車或其他重要財產之處分設定負擔、買賣、租賃或借貸。 6 為遺產分割、遺贈、拋棄繼承權或其他相關權利。 7 為票據行為。 8 申辦金融機構帳號(帳戶)及金融機構信用卡、現金卡。 9 申辦手機、行動電話門號或網際網路付款的帳號。